台灣苗栗地方法院刑事判決　　　　　　　　　　　　 九十三年度訴字第三六號
　　公　訴　人　臺灣苗栗地方法院檢察署檢察官
　　被　　　告　己○○
　　選任辯護人　王勝和 律師
　　被　　　告　甲○○
　　指定辯護人　本院公設辯護人　戊○○
右列被告因偽造貨幣案件，經檢察官提起公訴（九十二年度偵字第一二三六號），本
院判決如左：
    主  文
己○○共同行使偽造紙幣，處有期徒刑陸年陸月。扣案之偽造壹仟元紙鈔拾柒張（號
碼：ＦＬ一六六一九一ＹＤ七張、ＦＬ一六九九一八ＹＤ五張及ＦＬ九六六九一八Ｙ
Ｄ五張），均沒收。
甲○○共同行使偽造紙幣，處有期徒刑伍年拾月。扣案之偽造壹仟元紙鈔拾柒張（號
碼：ＦＬ一六六一九一ＹＤ七張、ＦＬ一六九九一八ＹＤ五張及ＦＬ九六六九一八Ｙ
Ｄ五張），均沒收。
    事  實
一、己○○曾經二次犯偽造貨幣罪，分別經台灣板橋地方法院、台灣雲林地方法院各
    判處罰金五千元、二千元（尚不構成累犯），猶不知悔改，明知扣案之千元紙鈔
　　十八張（號碼：ＦＬ一六六一九一ＹＤ七張、ＦＬ一六九九一八ＹＤ五張及ＦＬ
    九六六九一八ＹＤ五張，另一張因遺失而號碼不詳）均屬偽造，竟與甲○○基於
    共同行使偽造千元紙鈔之概括犯意聯絡，先由甲○○於不詳時、地，以不詳之方
    式收集上開偽鈔以供行使兌換零錢之用。二人先於九十二年三月二十五日下午，
    由甲○○駕駛車牌ＥＬ─二六０一號自小客車搭載己○○，並攜帶前開偽鈔，前
    往苗栗縣竹南鎮○○路二二六號庚○○所經營之照相館，由己○○持前開千元偽
    鈔一紙，以購買底片二卷為由向饒女行使，為饒女識破為偽鈔並告知己○○，而
    由譚某另持真鈔付帳，始未能得逞。甲○○、己○○二人復承前開之概括犯意，
    續於同日下午駕車前往苗栗縣竹南鎮○○路二一六號之乙○○所經營之「光復藥
    局」，己○○又持偽造之千元偽鈔（未扣案），以購買維他命Ｃ新台幣（下同）
    一百五十元為由，向乙○○行使得手，許某復找己○○八百五十元。甲○○、己○○二人又承前揭之概括犯意，再於同日下午六時五十五分許，前往苗栗縣竹南
    鎮○○街五十一號之「上大眼鏡行」，仍由己○○持偽造千元紙鈔（號碼ＦＬ一
    六六一九一ＹＤ）一紙及五十元硬幣乙枚，以購買隱形眼鏡清潔液一百三十元為
    幌，向該眼鏡行店員丙○○行使，並由丙○○找零九百二十元予譚某得手。嗣經
    饒女機警，發現甲○○、己○○前往光復藥局、上大眼鏡行，查覺有異，記下甲○○所駕駛之自小客車車牌，並分別向許、郭二人詢問，許、郭二人始知受騙，
    遂向警局報案，為警於同日晚間七時五分許，在竹南鎮○○路、博愛街口查獲，
    並在吳某身上起出前開偽造千元紙鈔十五張，譚某身上起出偽造千元紙鈔一紙。
二、案經苗栗縣警察局竹南分局報告臺灣苗栗地方法院檢察署檢察官偵查起訴。
    理  由
一、訊據被告己○○、甲○○均矢口否認右開犯行，被告己○○辯稱：被告甲○○交
    給之偽造千元紙鈔二張，後來其下車購買隱形眼鏡清潔液，並不知是偽鈔。伊沒
    有到庚○○店中行使偽鈔，否則為何警方查獲時，伊身上並沒有底片、零錢云云
    。（參見本院九十三年七月二十七日審理筆錄）被告甲○○則辯稱：我是計程車
    司機，是在案發前三、四天在車上撿到的，但撿到時並不知是偽鈔，隔天發現那
    些鈔票號碼都一樣，才知是偽鈔，後來交給己○○二張，並不知己○○下車購物
    ，我那部車子裡面堆了很多雜物，警察把我二人身上、車上搜得很乾淨，所有東
    西都是舊物品，並沒有維他命Ｃ、底片，只有一把新刷子，他們還拿著到處去店
    家問，如果維他命Ｃ、底片都是新的話，他們應該也會去店家查，後來我們交保
    之後把車子開回去，東西都還我們了云云。被告己○○辯護律師為被告答辯稱：
    公訴人並無積極舉證明被告己○○明知所持該千元鈔係偽鈔，無法認定被告係涉
    犯刑法第一九六條之罪，況且卷證資料無法呈現已將底片、維他命Ｃ等物發還予
    被害人之事實，無法僅依被害人所言就認定係被告己○○所為等語。本院公設辯
    護人為被告甲○○辯護稱：被告甲○○事先是否知道該紙鈔係偽鈔實有疑慮，公
    訴人應詳加證明，惟檢察官迄今仍無積極舉證，縱或被告之供述不可採，仍無法
    以此認定被告有罪，請求諭知被告無罪之判決，退萬步而言，也應該是被告甲○○撿到客人包包，一時貪念而侵占他人遺失物，隔天仔細檢查才發現袋內有偽鈔
    ，並事後才將偽鈔交給被告己○○等語。惟查：
    右揭事實業據證人庚○○於本院審理中証稱：（參見本院九十三年七月二十七
    　日審理筆錄）
    　伊在竹南鎮○○路二二六號開設「玫瑰攝影」，九十二年三月五日晚上有位先
    　生向伊買底片兩捲，他先拿出千元鈔一張，伊發現該紙鈔防偽線有問題，我就
    　將該紙鈔還給他，跟他說有問題，他又從他的皮夾內拿出一張真鈔給伊，我說
    　他是從銀行內領出，不知道是偽鈔，他拿了真鈔給伊以後，伊就找給他八百三
    　十五元，後來他就離開了，隔了一下，伊走到走廊去透透氣，伊看到他從光復
    　藥局裡走出來，並上了一台白色自小客車，伊就把車牌號碼記下來。伊有去問
    　光復藥局乙○○他的兒子，他兒子跟伊說當時不是他賣給對方的，所以他說沒
    　有，隔了五分鐘到十五分鐘，乙○○的兒子就過來跟伊說有一張偽鈔，因為東
    　西是他父親賣的。十分鐘左右以後，伊騎車到街上去想要買些東西，又看到那
    　台白色自小客車在博愛街那邊，伊很好奇停下來看，發現該名男子進入眼鏡行
    　買東西又出來，伊就進去問那個老闆說剛才那位先生來買東西是不是拿壹仟元
    　給你，是不是偽鈔，丙○○就把那一千元拿出來看清楚，就是偽鈔，他就打電
    　話報警。進入眼鏡行行使偽鈔之人與到伊店裡行使偽鈔之人是同一人，且係庭
    　上穿紅色衣服之人即被告己○○。伊看到那紙鈔的防偽線一看就知道那張是偽
    　鈔。
    證人乙○○於本院審理中証稱：（參見本院九十三年七月二十七日審理筆錄）
    　伊開設光復藥局於竹南鎮○○路二一六號，九十二年三月攝影館之庚○○小姐
    　有到店裡去跟伊兒子問有無收到偽鈔，當時伊在店裡看店，有人來買維他命Ｃ
    　，價格一百五十元，伊找他八百五十元，經過不久，竹南分局員警來問伊說是
    　否有收到偽鈔，伊就說有收到一張並拿給員警，在店裡伊就給他了。員警有拿
    　出一瓶維他命Ｃ給伊看，問是否伊店裡賣出的，後來伊也有去分局領回維他命
    　Ｃ，但伊沒有簽任何文件，當時那段時間沒有其他客人，伊祗賣了一瓶維也命
    　Ｃ。
    證人丙○○於本院審理中証稱：（參見本院九十三年七月二十七日審理筆錄）
    　伊的眼鏡行位於火車站正對面博愛街左邊，離火車站大約二百公尺。九十二年
    　三月二十五日晚間被告己○○曾持千元偽鈔向伊買隱形眼鏡藥水，價格一百三
    　十元，己○○拿一千零五十元，伊找了九百二十元給己○○，當天己○○是有
    　戴眼鏡，後來庚○○來伊店裡問伊說有無收到偽鈔，伊拿出來看發現是偽鈔，
    　因為伊看了一下防偽線，感覺防偽線不會變色，人像模糊，饒就叫伊報警。伊
    　發現是偽鈔馬上就報警，時間上約十分鐘左右。伊確認係庭上被告己○○向伊
    　買藥水。
    　綜上，被告己○○行使偽鈔、被告甲○○在外開車接送之情，業據証人庚○○
      、乙○○、丙○○到庭具結證稱明確，互核上開証人指証情節完全相符，且與
      警詢、偵查中所証述情節亦前後如一，況証人庚○○、乙○○、丙○○僅係一
      般商人，且與被告己○○、甲○○並不認識，更無何仇隙可言，實無三人同時
      誣攀之可能，應認証人庚○○、乙○○、丙○○三人上開証述誠屬可信。
  　又查，証人庚○○證稱：於被告己○○初次行使偽鈔時，其即發現並告知被告
    　己○○，被告己○○始另取一張真鈔購物，其亦証稱：曾找零予被告己○○八
      百三十五元；被告己○○旋仍持上開証人庚○○已告知之偽鈔向証人乙○○購
      物，被告己○○又豈能辯稱伊不知係偽鈔！況被告己○○向証人乙○○購買一
      百五十元之維他命Ｃ，其身上已有零錢一百五十元，被告己○○又何需另以一
      千元向証人乙○○購買一百五十元之維他命Ｃ；再者証人乙○○亦曾找零予被
      告己○○八百五十元，是被告己○○於向証人丙○○購買一百三十元之隱形眼
      鏡藥水，被告己○○本即有許多零錢，即証人庚○○所找零之八百三十五元、
      証人乙○○所找零之八百五十元，又何需再持一千元大鈔加上証人乙○○所找
      予之五十元予証人丙○○找兌九百二十元？唯一可以解釋即係被告己○○欲以
      千元偽鈔兌換真鈔零錢之目的，亦足資証明被告己○○明知偽鈔而行使之犯意
      。
    被告甲○○、己○○稱伊二人係往竹南找不詳姓名之朋友，乃二人遠從台北縣
      駕車至苗栗縣竹南鎮找朋友，卻不知朋友住址、姓名，更未事先聯絡？於找朋
      友不遇之情況，竟由被告甲○○駕車逐一店面商家停車，容讓被告己○○以千
      元大鈔購買非急迫需要之底片、維他命Ｃ、隱型眼鏡藥水，被告甲○○如何諉
      稱其不知？又被告己○○如何諉稱其非明知而行使偽鈔？況被告己○○業已曾
      經二次在雲林地區、台北地區同樣行使偽造貨幣被警查獲，此次舊技重施，如
      何諉為不知？
    至被告甲○○所稱上開偽鈔係開計程車中所拾獲云云，惟被告甲○○同時因違
      反毒品危害防制條例案件經公訴人聲請觀察勒戒，被告甲○○為交待毒品來源
      及減免施用之罪責，遂稱於拾獲偽鈔之同時並拾獲不明藥物，伊不知係偽鈔，
      且伊食用該不明藥物後尿液始有毒品反應云云，惟被告甲○○本身即有心藏疾
      病為其自承，又如何可輕率服用不明藥物，被告甲○○如此顯與經驗法則不符
      之辯稱，純係臨訟卸責之詞，難能採信。況証人即查獲警員丁○○到庭具結証
      稱：九十二年三月二十五日晚上當時我執行巡邏勤務，接獲勤務中心通報，通
      報有一部自小客車，車上兩名男子正在行使偽鈔，我們在博愛街、大營路口截
      獲通報車輛，我們請車上兩名男子下車，出示身上證件、物品，首先在譚身上
      從皮夾拿出證件，我們發現皮夾內有千元鈔分兩邊放，其中一邊單獨一張是偽
      鈔。毒品係在渠等的駕駛座車門側邊置物盒，是回到派出所之後才查獲的。且
      在該部自小客車後行李箱有查獲維他命Ｃ、兩把為使用過的油漆刷子，在前座
      乘客座踏板下方有查到一瓶隱形眼鏡藥水、未開封底片好像一捲。而隱形眼鏡
      藥水有發還。但不是我發還的。而該車於被告甲○○交保之後，到派出所開走
      了。本件我本人無製作贓物領據。且當時渠等查獲時，請被告配合，被告行動
      自由，我「親眼」看到被告吳將千元鈔塞入我們巡邏車後座椅墊縫隙內，回到
      所裡後，我跟其他同事說他塞錢，我們才把椅墊拆開找出來等語。（參見本院
      九十三年七月二十七日審理筆錄）是被告甲○○如不知上開係偽鈔，又何需將
      身上之偽鈔塞入警用巡邏車後座椅墊縫隙內？其情實明矣！是被告甲○○、己○○為警查獲時，所查得之維他命Ｃ、隱形眼鏡藥水、底片亦與証人丙○○、
      庚○○、乙○○所稱相符，至辯護人所稱本件發回並未製作贓物領據等語，亦
      不影響証人丁○○之上開証言之証明力。
二、此外，上開扣案之紙鈔確係偽鈔之情，並有中央銀行發行局九十二年四月三日台
  　央發字第○九二○○二一九○八號函在卷可參，而被告己○○曾於九十一年七、
　　八月間，行使偽鈔，分別經台灣板橋地方法院以九十一年度訴字第一五七一號、
　  台灣雲林地方法院斗六簡易庭九十二度六檢字第三五號，各判處罰金五千元、二
    千元，其對於偽鈔與否，應更加謹慎小心，何況被告己○○前開繫屬於台灣板橋
    地方法院之案件中，所扣得之千元偽鈔編號ＦＬ一六六一九一ＹＤ十五張，與本
    案所查扣之偽鈔七張編號相符，而被告己○○前開案件均辯稱偽鈔係拾獲云云，
    有判決書二份在卷可按，則豈有一再拾獲偽鈔，且編號相同之理？被告甲○○不
    知偽鈔不知被告行使購物，又何需為警查獲時藏置？被告二人食髓知味，重施故
    技之心實無庸置疑！其二人上開所辯，均係事後圖卸之詞，均不足採，被告二人
    犯行，洵堪認定。
三、核被告甲○○、己○○二人所為均係犯刑法第一百九十六條第一項之行使偽造貨
    幣罪。被告二人間有犯意之聯絡，行為之分擔，均為共同正犯。爰審酌被告己○○曾經二次犯偽造貨幣罪，分別經法院各判處罰金五千元、二千元，猶不知悔改
    ，被告二人犯罪後仍飾詞空言否認，一再以拾獲辯解考驗司法信賴，其二人之素
    行、犯罪之手段、及偽鈔對國家社會經濟所生危害，造成百姓經濟之損失鉅大，
    及檢察官之求刑等一切情狀，分別量處如主文所示之刑。扣案之偽造一千元紙鈔
    十七張（號碼：ＦＬ一六六一九一ＹＤ七張、ＦＬ一六九
　　九一八ＹＤ五張及ＦＬ九六六九一八ＹＤ五張），應依刑法第二百條宣告沒收，
  　另一張偽鈔業經遺失，為免日後執行困難，爰不另為沒收之諭知。
據上論斷，應依刑事訴訟法第二百九十九條第一項前段、刑法第二十八條、第一百九
十六條第一項、第二百條，判決如主文。
本案經檢察官洪清秀到庭執行職務。
中　　　華　　　民　　　國　　九十三　　年　　　八　　　月　　 十七 　　日
                                臺灣苗栗地方法院刑事第一庭
                                    審判長法官  郭  千  黛
                                    法　　　官  柳　章　峰
                                    法  　　官  姚　銘　鴻
右正本證明與原本無異。
如不服本判決，應於判決送達後十日內向本院提出上訴狀（應抄附繕本）。告訴人或
被害人如對於本判決不服者，應具備理由請求檢察官上訴，其上訴期間之計算係以檢
察官收受判決正本之日期為準。
                                    書  記  官  劉  秋  雯
中　　　華　　　民　　　國　　九十三　　年　　　八　　　月　　 十七 　　日
附錄本判決論罪科刑法條：
中華民國刑法第一百九十六條第一項：
(行使收集或交付偽造變造通貨、幣券罪)
行使偽造、變造之通用貨幣、紙幣、銀行券，或意圖供行使之用而收集或交付於人者
，處三年以上十年以下有期徒刑，得併科五千元以下罰金。
